【裁判字號】    92,交簡上,35
【裁判日期】    920926
【裁判案由】    公共危險
【裁判全文】
臺灣士林地方法院刑事判決                        九十二年度交簡上字第三五號
    上訴人即被告  甲○○
右列被告因公共危險案件，不服本院民國九十二年三月十九日九十二年度士交簡字第
一八三號第一審判決（聲請簡易判決處刑案號：臺灣士林地方法院檢察署九十一年度
偵字第一○二四三號）提起上訴，本院管轄之第二審合議庭判決如左：
    主  文
上訴駁回。
    事  實
一甲○○於民國九十一年八月二十日中午十二點許，在台北縣汐止市○○○路與其同
  事聚餐，席間飲用數瓶啤酒，所飲之酒量已使其達超過客觀生活經驗上不能安全駕
  駛動力交通工具的程度（呼氣酒精濃度每公升零點五五毫克），即由同事丙○○載
  其返回甲○○任職之力泰建設公司（設址於台北縣汐止市○○○路）。甲○○思及
  該公司若干規定不合理，遂至公司內之工廠找廠長陳俊誠理論，並動手毆打陳俊誠
  （傷害部分未據告訴），該公司副廠長丁○○見狀旋報警，不久甲○○即離開，台
  北市政府警察局汐止分局社后派出所警員蔡敏祥據報於該日十六時四十分趕抵上址
  ，並詢問陳俊誠報案原因，約五分鐘後，即見甲○○騎乘ＤＱＦ─一三七號輕型機
  車自樟樹二路入廠房，陳俊誠旋告知蔡敏祥係遭騎機車之甲○○毆打，且甲○○有
  飲酒，蔡敏祥即追捕甲○○，於逮捕甲○○後，發現其渾身均為酒味，遂將其帶回
  社后派出所為酒精測試，測得其呼氣酒精濃度達每公升．九四毫克。
二案經台北市政府警察局汐止分局報告臺灣士林地方法院檢察署檢察官聲請簡易判決
  處刑。
    理  由
一訊據被告甲○○，雖不否認於右揭時、地飲酒，及經警酒精測試，其呼氣酒精濃度
  達每公升．九四毫克等情，惟矢口否認有騎乘機車，辯稱：伊並未騎機車，係邊
  跑邊牽車，牽行一段距離後才坐上車滑行云云，經查：
  (一)據證人丁○○於警訊及本院均證稱：因被告打廠長，我即報警，被告見我報警即
    離開廠中，當警抵達時，被告又騎機車衝進廠中，警察即去追，當天被告未戴安
    全帽等語；而證人即到場處理之員警蔡敏祥於偵查及本院亦結證稱：接獲中心指
    示稱樟樹二路之力泰建設公司有人酒醉鬧事，即至該公司，到場時只有力泰建設
    公司之廠長陳俊誠及副廠長丁○○在場，伊告知陳俊誠如要提告訴應先去驗傷再
    到局裡製作筆錄，在伊與廠長講話約五分鐘，即見被告騎機車從樟樹二路進到廠
    裡，廠長說就是他打我，且他有喝酒，伊即上前要將被告之車攔下，被告見狀往
    廠房裡騎去，伊等開巡邏車去追，之後發現被告把車停在廠區後面的草叢附近，
    人不見了，後見被告從草叢出來，即逮捕並發現被告身上有很重的酒味，遂請被
    告至派出所作酒測。有看到騎車人之臉，就是被告，當時被告並未載安全帽等語
    。核二證人就警員蔡敏祥與陳俊誠談話時，被告未戴安全帽騎乘機車進入廠中，
    均相一致。又二證人與被告並無怨隙，且證人蔡敏祥與被告素不相識，若無其事
    ，證人丁○○、蔡敏祥應無甘冒偽證重罪誣陷被告之理。況陳俊誠係因被告毆打
    而報案，警員蔡敏祥到場時亦告知追訴傷害犯行，應先驗傷再至警局製作筆錄，
    若非證人蔡敏祥親見被告騎車，應不致大費周章要被告至派出所做酒測，是證人
    蔡敏祥、丁○○前所述應與事實相符，足以採信。
  (二)被告為警帶至警局，為酒精測試，測得其呼氣酒精濃度達每公升．九四毫克一
    情，為被告所自承，復有台北市政府警察局舉發違反道路交通管理事件通知單、
    酒精測定值數據單在卷可佐。
  (三)被告雖辯稱：未騎機車，係邊跑邊牽車，牽行一段距離後才坐上車滑行云云，然
    被告亦自承：有遭警員追捕等語，查被告既要逃逸不讓警員逮捕，衡情其當無為
    躲避警察逮捕而邊跑邊牽一台笨重機車之理，所辯實與常情不符，不足採信。
  (四)另證人丙○○雖證稱：九十一年八月二十日早上向被告借ＤＱＦ─一三七號機車
    買早餐，用畢忘記將機車鑰匙交還被告，迄翌日被告要其至公司牽機車，才將機
    車併同鑰匙返還被告云云，然機車使用人並非僅有一份鑰匙，持有備份鑰匙，事
    所常有，縱算證人丙○○所言屬實，亦難執為對被告有利之認定。又被告就其本
    件酒醉駕車遭交通部公路總局台北區監理所基隆監理站裁處罰鍰及吊扣駕駛執照
    之裁決向本院交通法庭提出異議，雖經本院九十二年度交聲字第一二二六號交通
    事件裁定原裁決所之處分撤銷，被告不罰，惟細酌該交通事件裁定，係以傳喚證
    人乙○○○○到庭應訊，蔡敏祥無故不到庭，而以無證據為由，撤銷原裁決，並
    非調查證據後認定被告無酒醉駕車之情事，是該裁定亦難執為有利被告之認定。
  (五)次按查刑法上所謂「服用酒類不能安全駕駛動力交通工具」，觀察重點在於酒精
    對駕駛人在交通工具高速動力運轉狀況下維持身心整體應變能力的影響，而酒精
    對於人體的影響，在經驗科學上並不限於徹底麻醉身心，當血液酒精濃度（一般
    為呼氣酒精濃度的二百倍到二百三十倍）過高而造成酒精中毒時，即使只是每公
    升一百毫克（換算呼氣酒精濃度約為每公升零點五毫克）也已足可影響駕駛安全
    。關於這項自然科學上所肯定的客觀實驗數據，法務部在本案事實發生以前，曾
    於八十八年五月十日邀集行政院衛生署、中央警察大學等相關專業機構研商確認
    ，並取呼氣酒精濃度每公升零點五五毫克的近似數值為個案事實認定參考，以法
    八十八檢字第一六六九號函行文所屬機關供作刑事訴追依據，所採測定基準並不
    違背公知的經驗法則。如果根據通常生活上的客觀經驗已不能確保駕駛人穩定而
    有效地操控動力交通工具，自屬法律所要規範的對象，與駕駛人有無喝醉、神智
    是否清楚均無必然關連。而當呼氣酒精濃度達０．二五ｍｇ＼Ｌ時將造成輕度中
    毒，達０．五ｍｇ＼Ｌ時，將影響駕駛，達０．七五ｍｇ＼Ｌ時，將造成思考、
    個性及行為改變，當呼氣濃度達一ｍｇ＼Ｌ時，將造成中度中毒，而有步態不穩
    、噁心、嘔吐、精神混惑不清等症狀等情，亦有行政院國軍退除役官兵輔導委員
    會臺北榮民總醫院鑑定函可按。準此，駕駛人之生理狀況常受酒精相當程度之影
    響，注意力及反應能力降低，其駕駛能力受影響，不足以應付駕駛交通工具之各
    種狀況，其駕駛行為將對其餘用路人造成一般之危險性，於此而認為當呼氣酒精
    濃度達每公升．五五毫克時，已不能安全駕駛，應屬合乎科學證據，當為可採
    。堪認被告當時服用酒類已達不能安全駕駛之狀態無疑。
  綜上所述，被告於服用酒類已達不能安全駕駛，仍騎乘機車，所辯未騎機車云云，
  顯為卸責之詞，無足採信。本件事證明確，應依法論科。
二核被告所為，係犯刑法第一百八十五條之三之公共危險罪。原審以被告確有前開犯
  罪事實，認為違反刑法第第一百八十五條之三之罪，而援引刑法第一百八十五條之
  三、第四十二條第二項，罰金罰鍰提高標準條例第二條規定，判處被告罰金一萬元
  ，併諭知易科勞役之折算標準，認事用法均無違誤，量刑亦稱妥適，被告猶執前詞
  聲明不服請求撤銷改判為無理由，應予駁回。
三被告經合法傳喚（本院審理傳票為送達人於九十二年八月十五日為寄存送達，被告
  並於九十二年八月十六日凌晨二時四十分至台北市政府警察局汐止分局社后派出所
  領取，有送達證書，及本院書記官電話記錄可參），無正當理由不到庭，爰不待其
  陳述逕行判決。
四據上論斷，應依刑事訴訟法第四百五十五條之一第一項、第三項、第三百六十八條
  、第三百七十一條，判決如主文。
本案經檢察官林聰良到庭執行職務
中      華      民      國    九十二    年      九      月    二十六    日
                                  臺灣士林地方法院刑事第五庭
              審判長法  官  蔡  明  宏
                                            法  官  姜  麗  香
                                            法  官  江  翠  萍
右正本證明與原本無異。
本件不得上訴狀。
                                            書記官  范  淑  芬
中      華      民      國    九十二    年      九      月     三十     日
附錄本判決論罪科刑依據之法條：
刑法第一百八十五條之三
服用毒品、麻醉藥品、酒類或其他相類之物，不能安全駕駛動力交通工具而駕駛者，
處一年以下有期徒刑、拘役或三萬元以下罰金。


司法院資訊處製作；財團法人民間司法改革基金會備份。
